臺灣高等法院刑事判決
111年度上訴字第1455號
上  訴  人  
即  被  告  陳仁維        


選任辯護人  蔡杰廷律師
            王可文律師
            林采緹律師
上列上訴人因詐欺等案件，不服臺灣新北地方法院110年度金訴
字第547號，中華民國111年1月13日第一審判決（起訴案號：臺
灣新北地方檢察署110年度偵字第16953號），提起上訴，本院判
決如下：
    主  文
上訴駁回。
陳仁維緩刑貳年，並應依附件二之和解書所載內容履行賠償。
    理  由
一、經本院審理結果，認第一審以上訴人即被告陳仁維（下稱被
    告）所為，係犯刑法第339條之4第1項第2款之三人以上共同
    犯詐欺取財罪及洗錢防制法第2條第2款、第14條第1項之洗
    錢罪，屬想像競合犯，從一重之三人以上共同犯詐欺取財罪
    處斷，判處有期徒刑6月；並諭知扣案之智慧型手機1支（含
    行動電話門號0000000000號SIM卡1張）沒收。經核認事用法
    並無違誤，量刑尚屬妥適，沒收亦無不當，應予維持，並引
    用第一審判決書記載之事實、證據及理由（如附件一）。
二、被告上訴意旨略以：原審量刑過重，請求依刑法第59條規定
    酌減其刑等語。按刑法第59條規定之酌量減輕其刑，必須犯
    罪另有特殊之原因與環境，在客觀上足以引起一般同情，認
    為即使予以宣告法定最低度刑，猶嫌過重者，始有其適用。
    此所謂法定最低度刑，固包括法定最低本刑；惟遇有其他法
    定減輕之事由者，則應係指適用其他法定減輕事由減輕其刑
    後之最低度刑而言。倘被告別有法定減輕事由者，應先適用
    法定減輕事由減輕其刑後，猶認其犯罪之情狀顯可憫恕，即
    使科以該減輕後之最低度刑仍嫌過重者，始得適用刑法第59
    條規定酌量減輕其刑（最高法院100年度台上字第744號判決
    意旨參照）。經查，詐欺集團犯罪已是當今亟欲遏止防阻之
    犯罪類型，被告所為嚴重破壞社會治安、人與人之間之信賴
    及經濟社會之穩定，況被告之犯行，依刑法第62條前段自首
    規定減輕其刑後，相較犯罪情狀、角色分工，並衡酌其生活
    、經濟狀況，難認有何情堪憫恕之處，縱論以加重詐欺取財
    罪刑尚無情輕法重之憾，自無刑法第59條規定適用之餘地。
    是以，被告上訴請求依該條規定酌減其刑，為無理由，應予
    駁回。　　　
三、被告前於89年間，因誣告案件經本院以89年度上訴字第2014
    號判決判處有期徒刑5月確定，並於90年3月12日執行完畢，
    其後未曾因故意犯罪受有期徒刑以上刑之宣告，有本院被告
    前案紀錄表1份在卷可憑。是被告因一時失慮，致罹刑章，
    惟被告犯後坦承犯行，且業與告訴人達成和解，有附件二所
    示和解書在卷可考（見本院卷第91頁），並持續履行中（自
    111年2月起迄今已給付5期，見本院卷第53、113頁之公務電
    話紀錄），顯見被告甚有悔悟之意，本院信其經此偵審程序
    及刑之宣告後，應能知所警惕，而無再犯之虞，因認所宣告
    之刑以暫不執行為適當，並考量被告與告訴人間和解條件之
    履行期為27期，至今被告已履行5期之情狀，爰依刑法第74
    條第1項第2款之規定，併予宣告緩刑2年，以啟自新。另本
    院為確保被告緩刑之宣告能收具體之成效，且期使被告確切
    明瞭其行為對社會所造成之危害，以培養正確法治觀念，爰
    依刑法第74條第2項第3款規定，併予宣告被告應依附件二所
    示和解書所載內容按期履行賠償。復此部分乃緩刑宣告附帶
    之條件，依刑法第74條第4項規定，上開條件內容得為民事
    強制執行名義。倘被告未遵循本院諭知之上開緩刑期間所定
    負擔（即：如期賠償告訴人），且情節重大者，足認原宣告
    之緩刑難收其預期效果，而有執行刑罰之必要者，檢察官得
    依同法第75條之1第1項第4款之規定，聲請撤銷本件緩刑之
    宣告，併此指明。 　　
據上論斷，應依刑事訴訟法第373條、第368條，刑法第74條第1
項第2款、第2項第3款，判決如主文。
本案經檢察官楊婉鈺提起公訴，檢察官孟玉梅到庭執行職務。
中　　華　　民　　國　　111 　年　　6 　　月　　30　　日
                  刑事第十五庭  審判長法　官  陳芃宇
                                      法　官  陳勇松
                                      法　官  陳俞伶
以上正本證明與原本無異。
如不服本判決，應於收受送達後20日內向本院提出上訴書狀，其
未敘述上訴之理由者並得於提起上訴後20日內向本院補提理由書
（均須按他造當事人之人數附繕本）「切勿逕送上級法院」。
                                      書記官  朱家麒
中　　華　　民　　國　　111 　年　　7 　　月　　1 　　日
附錄：本案論罪科刑法條全文
中華民國刑法第339條之4：
犯第339條詐欺罪而有下列情形之一者，處1年以上7年以下有期
徒刑，得併科1百萬元以下罰金：
一、冒用政府機關或公務員名義犯之。
二、三人以上共同犯之。
三、以廣播電視、電子通訊、網際網路或其他媒體等傳播工具，
    對公眾散布而犯之。
前項之未遂犯罰之。
洗錢防制法第14條：
有第2條各款所列洗錢行為者，處7年以下有期徒刑，併科新臺幣
5百萬元以下罰金。
前項之未遂犯罰之。
前2項情形，不得科以超過其特定犯罪所定最重本刑之刑。